臺灣桃園地方法院刑事判決　　　　　　　 96年度訴字第812號
公　訴　人　台灣桃園地方法院檢察署檢察官
被　　　告　甲○○
上列被告因違反毒品危害防制條例案件，經檢察官提起公訴（96
年度偵字第4604號），本院合議庭裁定改依簡式審判程序，茲判
決如下：
    主  文
甲○○施用第一級毒品，累犯，處有期徒刑柒月；扣案如附表一
編號1 所示之物，沒收銷燬之；扣案如附表二編號1 所示之物，
均沒收。又施用第一級毒品，累犯，處有期徒刑柒月，扣案如附
表二編號2 所示之物，沒收。又施用第二級毒品，累犯，處有期
徒刑伍月。又施用第一級毒品，累犯，處有期徒刑柒月；扣案如
附表二編號3 所示之物，均沒收。又持有第二級毒品，累犯，處
有期徒刑肆月；扣案如附表一編號2 、3 所示之物，均沒收銷燬
之。應執行有期徒刑貳年月，扣案如附表一所示之物，均沒收
銷燬之；扣案如附表二所示之物，均沒收。
    事  實
一、甲○○前曾於民國92年間因施用毒品案件，經本院以92年度
    毒聲字第646 號裁定送觀察、勒戒，於92年3 月2 日入勒戒
    處所，嗣因認有繼續施用傾向，經本院以92年度毒聲字第10
    86號裁定令入戒治處所施以強制戒治，復經本院以92年度毒
    聲字第2655號裁定停止戒治，於92年10月15日出所，於93年
    4 月1 日保護管束期滿執行完畢，並經台灣桃園地方法院檢
    察署檢察官93年5 月25日以93年度戒毒偵字第119 、120 號
    為不起訴處分確定；於92年間因妨害自由案件，經本院以92
    年度訴字第922 號判決判處有期徒刑7 月確定；於94年間因
    違反毒品危害防制條例案件，經本院以94年度簡字第232 號
    判決分別判處有期徒刑6 月、4 月，並定應執行有期徒刑10
    月確定；上開各罪接續執行，於94年5 月22日入監執行，於
    95年7 月7 日縮短刑期假釋出監，於95年8 月2 日縮刑期滿
    ，假釋未經撤銷，未執行之刑以已執行論（構成累犯）。詎
    甲○○仍不知悔改，明知海洛因係毒品危害防制條例所稱之
    第一級毒品，甲基安非他命、MDMA係毒品危害防制條例所稱
    之第二級毒品，不得非法持有及施用，竟分別：(一)基於施用
    第一級毒品海洛因之犯意，於95年11月19日晚間11時許，在
    桃園縣蘆竹鄉山鼻村2 鄰蕃子厝13號住處，以注射針筒施用
    海洛因1 次。(二)基於施用第一級毒品海洛因之犯意，於95年
    12月18日凌晨1 時許，在桃園縣桃園市○○路某處，以注射
    針筒施用海洛因1 次。(三)基於施用第二級毒品甲基安非他命
    之犯意，於95年12月18日凌晨0 時30分許，在桃園縣桃園市
    ○○路某處，以吸食器施用第二級毒品甲基安非他命1 次。
    (四)基於施用第一級毒品海洛因之犯意，於95年12月27日凌晨
    5 時許，在桃園縣蘆竹鄉山鼻村2 鄰蕃子厝13號住處，以注
    射針筒施用海洛因1 次。(五)於95年11月19日晚間8 時許，在
    桃園縣南崁交流道向真實姓名年籍不詳綽號「阿弟」之成年
    男子，以新台幣8 千元之價格購買如附表二編號2 、3 所示
    之物及與本案無關如附表三所示之物，並自斯時起至95年11
    月20日中午12時50分許止，持有上開第二級毒品甲基安非他
    命及MDMA。嗣分別於：(一)95年11月20日中午12時50分許，在
    桃園縣桃園市○○○路21號4 樓為警查獲，並扣得如附表一
    編號1 、2 、3 所示之物、附表二編號1 所示之物及與本案
    無關如附表三所示之物。(二)95年12月18日晚間9 時30分許，
    在桃園縣桃園市○○路11之2 號1 樓前為警查獲，並扣得如
    附表二編號2 所示之物。(三)95年12月28日上午9 時許，在桃
    園縣蘆竹鄉山鼻村2 鄰蕃子厝13號住處為警查獲，並扣得如
    附表二編號3 所示之物。
二、案經桃園縣政府警察局桃園、大園分局分別報請台灣桃園地
    方法院檢察署檢察官偵查暨台灣桃園地方法院檢察署檢察官
    自動檢舉偵查起訴。
    理  由
一、按刑事訴訟法第273 條之1 第1 項規定除被告所犯為死刑、
    無期徒刑、最輕本刑為3 年以上有期徒刑之罪或高等法院管
    轄第一審案件者外，於審判期日前之程序進行中，被告先就
    被訴事實為有罪之陳述時，審判長得告知被告簡式審判程序
    之旨，並聽取當事人、代理人、辯護人及輔佐人之意見後，
    裁定進行簡式審判程序。經查，本件被告甲○○被訴違反毒
    品危害防制條例案，非前開不得進行簡式審判程序之案件，
    經被告於本院審理時就被訴事實為有罪之陳述，且經本院告
    知被告簡式審判程序之旨，聽取被告及檢察官之意見後，爰
    依上開刑事訴訟法第273 條之1 第1 項之規定，當庭裁定改
    依簡式審判程序審判之，合先敘明。
二、上開犯罪事實，業經被告於本院審理中坦承不諱：
  (一)就事實欄一、(一)、(二)、(三)、(四)部分：
  1.就事實欄一、(一)部分，被告於95年11月20日下午1 時20分許
    為警採集尿液送請台灣檢驗科技股份有限公司以EIA 酵素免
    疫分析法為初步檢驗，復以GC/MS 氣相層析/ 質譜儀法為確
    認檢驗結果，確呈可待因、嗎啡陽性反應（可待因、嗎啡為
    海洛因代謝物質），有該公司濫用藥物尿液檢驗報告及桃園
    縣政府警察局桃園分局被採尿人姓名編號對照表各1 紙附卷
    可稽（見台灣桃園地方法院檢察署95年度毒偵字第6090號偵
    查卷第40頁及本院卷）。又扣案如附表一編號1 所示之物，
    經法務部調查局鑑定結果，確含有第一級毒品海洛因成分，
    有該局95年12月16日調科壹字第09523047700 號鑑定書1 紙
    附卷可稽（見臺灣桃園地方法院檢察署95年度毒偵字第6090
    號偵查卷第38頁）。此外，並有扣案如附表一編號1 所示之
    物可佐。
  2.就事實欄一、(二)、(三)部分，被告於95年12月19日上午6 時許
    為警採集尿液送請台灣檢驗科技股份有限公司以EIA 酵素免
    疫分析法為初步檢驗，復以GC/MS 氣相層析/ 質譜儀法為確
    認檢驗結果，確呈可待因、嗎啡、安非他命、甲基安非他命
    陽性反應（可待因、嗎啡為海洛因代謝物質；安非他命、甲
    基安非他命為甲基安非他命代謝物質），有該公司濫用藥物
    尿液檢驗報告及桃園縣政府警察局桃園分局被採尿人姓名編
    號對照表各1 紙附卷可稽（見台灣桃園地方法院檢察署96年
    度毒偵字第224 號偵查卷第34、27頁）。此外，並有扣案如
    附表一編號2 所示之物可佐。
  3.就事實欄一、(四)部分，被告於95年12月28日上午10時許為警
    採集尿液送請台灣檢驗科技股份有限公司以EIA 酵素免疫分
    析法為初步檢驗，復以GC/MS 氣相層析/ 質譜儀法為確認檢
    驗結果，確呈可待因、嗎啡陽性反應（可待因、嗎啡為海洛
    因代謝物質），有該公司濫用藥物尿液檢驗報告及桃園縣政
    府警察局大園分局被採尿人姓名編號對照表各1 紙附卷可稽
    （見台灣桃園地方法院檢察署96年度毒偵字第378 號偵查卷
    第32、20頁）。此外，並有扣案如附表一編號3 所示之物可
    佐。
  4.按海洛因經注射入人體後，約百分之80於24小時內自尿中排
    出，一般而言，尿液中能否驗出嗎啡陽性與其投與量、投與
    途徑、採尿時間、個人體質及檢驗方法之靈敏度有關，國外
    曾有文獻報導注射6 毫克之海洛因鹽酸鹽，其代謝物嗎啡之
    平均可檢出時限約為26小時，另甲基安非他命經施用進入人
    體後，經人體代謝作用，約百分之70於24小時內自尿中排出
    ，約百分之90於96小時內自尿中排出，最長可能不會超過4
    日，此有行政院衛生署藥物食品檢驗局81年9 月8 日81藥檢
    壹字第8114885 號函、81年2 月8 日81藥檢壹字第001156號
    函可按。且以氣相層析質譜分析法作藥物及其代謝產物之定
    性及定量分析檢驗者，幾乎不會有偽陽性反應產生，亦即如
    尿液中未含有煙毒之反應者，即不可能產生因藥物所引起之
    偽陽性反應；此為毒品檢驗學之常規，亦為本院辦理相關違
    反毒品危害防制條例案件所知悉，是以上開檢驗結果當足以
    認定為真實而堪予採信。
  5.被告曾於92年間因施用毒品案件，經本院以92年度毒聲字第
    646 號裁定送觀察、勒戒，於92年3 月2 日入勒戒處所，嗣
    因認有繼續施用傾向，經本院以92年度毒聲字第10 86 號裁
    定令入戒治處所施以強制戒治，復經本院以92年度毒聲字第
    2655號裁定停止戒治，於92年10月15日出所，於93年4 月1
    日保護管束期滿執行完畢，並經台灣桃園地方法院檢察署檢
    察官93年5 月25日以93年度戒毒偵字第119 、120 號為不起
    訴處分確定，有台灣桃園地方法院檢察署全國施用毒品案件
    紀錄表、受觀察勒戒人毒品及前科紀錄簡列表、台灣高等法
    院被告前案紀錄表在卷為憑，其於5 年內再犯本件施用第一
    、二級毒品之罪，事實已臻明確。
  (二)就事實欄一、(五)部分，扣案如附表一編號2 、3 所示之物，
    經憲兵司令部刑事鑑識中心鑑定結果，扣案如附表一編號2
    所示之物，檢出有甲基安非他命成分；扣案如附表一編號3
    所示之物，檢出有MDMA成分，有該中心95年12月14日（95）
    安鑑字第02119 號鑑驗通知書1 紙附卷可稽（見台灣桃園地
    方法院檢察署95年度毒偵字第6090 號偵查卷第37頁）。
  (三)又就事實欄一、(三)部分，公訴人認被告係施用第二級毒品安
    非他命；另就事實欄一、(五)部分，公訴人認被告持有如附表
    編號2 所示之物係持有第二級毒品安非他命云云。惟安非他
    命、甲基安非他命固同屬安非他命類之中樞神經興奮劑，且
    俗名通常互為混用，惟二者究係不同之第二級毒品，並以甲
    基安非他命為目前國內濫用最為嚴重。就事實欄一、(三)部分
    ，查施用甲基安非他命之代謝最先是去N-甲基（N-demethyl
    ation） 形成安非他命，而施用甲基安非他命後，在正常尿
    液PH值情況下，24小時內，有43％服用劑量以甲基安非他命
    原態排出；另施用安非他命後24小時內，有30％以安非他命
    原態排出，20％經去氨基作用及氧化作用形成苯甲酸，2 ％
    經反應形成Norephedrine（參照行政院衛生署出版「物質濫
    用」、「常見濫用藥物檢驗方法彙編」所載）。而施用安非
    他命後，其尿液不致檢出甲基安非他命陽性反應，而施用甲
    基安非他命後，其尿液可檢出甲基安非他命和其代謝物安非
    他命成分，有行政院衛生署管制藥品管理局93年11月2 日管
    檢字第0930010499號函可按。是尿液經檢驗出甲基安非他命
    陽性，係被告施用甲基安非他命後以甲基安非他命原態排出
    者；而檢驗出安非他命陽性部分，乃施用甲基安非他命、安
    非他命均可檢驗出安非他命陽性反應。則由本件被告尿液經
    檢驗結果，呈甲基安非他命陽性反應，足以認定被告係施用
    甲基安非他命，而非安非他命。就事實欄一、(五)部分，扣案
    如附表編號2 所示之物，經鑑定結果，係甲基安非他命，而
    非安非他命，已如前述，是公訴人此部分認定，尚有未洽，
    應予更正。
  (四)綜上，被告自白應與事實相符，堪予採信。本件事證明確，
    被告犯行堪予認定，應依法論科。
三、
  (一)核被告就事實欄一、(一)、(二)、(四)部分所為，係犯毒品危害防
    制條例第10條第1 項之施用第一級毒品罪。就事實欄一、(三)
    部分所為，係犯毒品危害防制條例案件第10條第2 項之施用
    第二級毒品罪。其持有第一、二級毒品之低度行為，分別為
    其施用毒品之高度行為所吸收，不另論罪。再按「刑法上集
    合犯，係指行為之本質上，具有反覆、延續實行複次作為之
    特徵，經立法特別歸類，使成獨立之犯罪構成要件行為態樣
    ，故雖有複次作為，仍祇成立一罪。又所稱接續犯，係指數
    個在同時同地或密切接近之時地，侵害同一法益之行為，因
    各舉動之獨立性極為薄弱，社會通念認為無法強行分開，乃
    將之包括視為一個行為之接續進行，給予單純一罪之刑法評
    價。此種實質上一罪之集合犯及接續犯，與裁判上一罪之連
    續犯，其相異者，係在於連續犯侵害同一法益之數行為，各
    具獨立性，客觀上並認為其間存有時間上之差距，乃認係出
    於一個概括之犯意，為期訴訟經濟，擬制為一罪。95年7 月
    1 日起施行之修正刑法，已將連續犯及其性質類似之常業犯
    規定悉予刪除，考其立法旨趣，係因對於多次原可獨立評價
    之行為，僅論以一罪，不無鼓勵犯罪之嫌，亦與國民對於法
    律之感情相悖。是就集合犯及接續犯之觀念，於判斷時，自
    不能無限擴張，除仍應受社會通念之支配外，尤應注意其公
    平性、合理性，使與經驗法則、論理法則及比例原則等一般
    法律適用之原理原則相適合，否則即與上揭修法精神不符。
    」最高法院著有96年度台上字第787 號判決意旨參照。查「
    施用毒品罪，在修正刑法於95年7 月1 日施行前，無論實務
    與理論，一向認為施用完畢，其犯罪即屬成立，基於概括犯
    意，多次施用同級毒品，認係成立連續犯，從無依接續犯或
    常習犯、集合犯所謂包括一罪論處之例，則95年7 月1 日起
    刑法連續犯規定刪除後，多次施用同級毒品，自應併合處罰
    。」最高法院著有96年度台上字第1195號判決意旨參照（另
    如最高法院96年度台上字第814 號、96年度台上1462號、96
    年度台上字第1624號判決均係被告上訴主張其多次施用第一
    級毒品海洛因之犯行，有集合犯實質上一罪關係云云，而經
    最高法院駁回上訴之例）。又參酌行政院衛生署管制藥品管
    理局92年1 月28日管檢字第113371號關於施用海洛因之函示
    ：一般而言約經7 至10天海洛因之戒斷症狀會漸緩和，若經
    2 至3 個月未曾吸食，戒斷症狀應不再發生，惟吸食海洛因
    者不論在生理或心理上都會對海洛因產生強烈的渴求與依賴
    ，即使長期停止使用，往往因為心理上的渴藥性而再度吸食
    等語；另該局93年12月22日管宣字第0930012251號函示：長
    期使用海洛因會產生耐藥性及心理、生理依賴性，即需增加
    劑量才可達到主觀上相同效果，一旦停止使用，除產生戒斷
    反應外，心理的渴藥性是吸毒者最難克服的問題；又所謂心
    理依賴性是對自己個人已習慣事情的一種需要或渴求，成癮
    者在戒毒成功若回到以往吸毒的場所，或遇到以往共同吸毒
    的朋友，則雖對嗎啡類藥物已無生理依賴性，仍很容易再度
    使用，此為心理依賴性所造成等語，則由上開函示所述，在
    一定時間停止施用海洛因後，戒斷症狀即可不再發生，而施
    用海洛因者亦多僅係因心理上之因素而再度使用，顯見施用
    毒品本質上並無具有反覆、延續實行之特徵，且施用毒品罪
    之構成要件並無預定行為人須反覆實施數個同種類行為始能
    成立該罪。查被告固曾於95年7 月以後多次因施用毒品而為
    警查獲，惟被告於本院審理時即陳稱：「（為何一再施用毒
    品？）因為身體不好，家裡的人都排斥我，心情不好。我有
    去工作。另外有時候也是因為跟有毒癮的朋友在一起，自己
    受不了引誘就一起施用。」、「（是否會因不施用毒品而有
    身體戒斷症狀？）不會。」等語（見本院96年5 月25日簡式
    審判筆錄第6 頁），顯見被告係因戒毒決心並未堅定的一再
    施用毒品，主觀上已非出於單一犯意，且並未時間緊接一再
    施用（又參酌被告本件各次施用毒品時間，間隔約10天至1
    個月，時間上並非接續），是自無集合犯或接續犯之適用，
    一併敘明。
  (二)就事實欄一、(五)部分所為，係犯毒品危害防制條例案件第11
    條第2 項之持有第二級毒品罪。其以一持有行為，同時持有
    第二級毒品甲基安非他命、MDMA，為想像競合犯，應從一重
    處斷。
  (三)被告所犯上開各罪間，犯意各別，罪名有異，應予分論併罰
    。
  (四)被告前曾於92年間因妨害自由案件，經本院以92年度訴字第
    922 號判決判處有期徒刑7 月確定；於94年間因違反毒品危
    害防制條例案件，經本院以94年度簡字第232 號判決分別判
    處有期徒刑6 月、4 月，並定應執行有期徒刑10 月 確定；
    上開各罪接續執行，於94年5 月22日入監執行，於95年7 月
    7 日縮短刑期假釋出監，於95年8 月2 日縮刑期滿，假釋未
    經撤銷，未執行之刑以已執行論，有台灣桃園地方法院檢察
    署刑案資料查註紀錄表、台灣高等法院被告前案紀錄表在卷
    為憑，其前受有期徒刑之執行完畢，於5 年以內故意再犯本
    件有期徒刑以上之罪，均為累犯，應依刑法第47條第1 項規
    定，各加重其刑。
  (五)爰審酌被告施用毒品，戕害自身身心，前已經觀察、勒戒、
    強制戒治處分乃至有期徒刑之執行，仍無戒除毒癮之決心，
    及持有毒品之數量、惟犯罪後尚能坦承犯行，尚有悔意及其
    犯罪動機、手段等一切情狀，分別量處如主文所示之刑，並
    定其應執行之刑，以資懲儆。又扣案如附表一所示之物，因
    海洛因為第一級毒品，甲基安非他命、MDMA為第二級毒品，
    又包裝之塑膠袋又與所包裝之海洛因、甲基安非他命於物理
    外觀上二者已附合為一體而難以析離，此觀諸卷附法務部調
    查局93年11月16日調科壹字第0936236550號函所示：「本局
    鑑驗毒品秤重主要係以傾倒，必要時亦會輔以刮杓刮取之方
    式，儘可能將原送驗包裝袋內毒品與包裝袋分離後各別秤重
    ，所得之毒品重量稱為『淨重』，包裝袋重量則以『空包裝
    重』稱之，然無論依上述何種方式分離，原送驗包裝袋內均
    仍會有微量毒品成分殘留」等語可知，是均應依毒品危害防
    制條例第18條第1 項前段併諭知沒收銷燬之。扣案如附表二
    所示之物，為被告所有供（但非專供）施用第一級毒品犯行
    所用之物，業據被告於本院審理時供明，爰依刑法第38條第
    1 項第2 款之規定，均宣告沒收。
據上論斷，應依刑事訴訟法第273 條之1 第1 項、第299 條第1
項前段，毒品危害防制條例第10條第1 項、第2 項、第11條第2
項、第18條第1 項前段，刑法第11條前段、第55條、第47條第1
項、第38條第1 項第2 款、第51條第5 款，判決如主文。
本案經檢察官嵇珮晶到庭執行職務。
中　　華　　民　　國　　96　　年　　6　　月　　8 　　日
                  刑事第二庭  法　官　鄭吉雄
以上正本證明與原本無異。
如不服本判決，應於判決送達後10日內向本院提出上訴狀（應附
繕本），上訴於臺灣高等法院。
　　　　　　　　　　　　　　　書記官　王月香
中　　華　　民　　國　　96　　年　　6 　　月　　12　　日
附表一：
┌──┬───────────────┬───────┐
│編號│    扣  案  物  品  名  稱    │  備     註   │
├──┼───────────────┼───────┤
│ 1  │第一級毒品海洛因1 包（淨重0.81│包裝之塑膠袋與│
│    │公克，空包裝重0.53公克）      │所包裝之海洛因│
│    │                              │於物理外觀上二│
│    │                              │者已附合為一體│
│    │                              │而難以析離    │
├──┼───────────────┼───────┤
│ 2  │第二級毒品甲基安非他命1 包（淨│包裝之塑膠袋與│
│    │重0.2107克，取樣0.0849克〈已鑑│所包裝之甲基安│
│    │析用罄〉，餘淨重0.1258克）    │非他命於物理外│
│    │                              │觀上二者已附合│
│    │                              │為一體而難以析│
│    │                              │離            │
├──┼───────────────┼───────┤
│ 3  │第二級毒品MDMA2 顆（淨重0.9821│為粉紅色藥丸  │
│    │克，取樣0.4926克〈已鑑析用罄〉│              │
│    │，餘淨重0.4895克              │              │
└──┴───────────────┴───────┘
附表二：
┌──┬───────┬───────────────┐
│編號│ 扣案物品名稱 │備                          註│
├──┼───────┼───────────────┤
│ 1  │注射針筒2支   │為被告所有供（但非專供）施用第│
│    │              │一級毒品所用                  │
├──┼───────┤                              │
│ 2  │注射針筒1支   │                              │
├──┼───────┤                              │
│ 3  │注射針筒2 支及│                              │
│    │塑膠夾鏈袋2 只│                              │
└──┴───────┴───────────────┘
附表三：
┌──┬───────────────┬───────┐
│編號│    扣  案  物  品  名  稱    │  備     註   │
├──┼───────────────┼───────┤
│ 1  │橘色藥丸8 顆（淨重1.5201克，取│檢出硝甲西泮成│
│    │樣0.1876克〈已鑑析用罄〉，餘淨│分。與本案無關│
│    │重1.3325克                    │。            │
└──┴───────────────┴───────┘
附錄論罪科刑法條：
毒品危害防制條例第10條
施用第一級毒品者，處 6 月以上 5 年以下有期徒刑。
施用第二級毒品者，處 3 年以下有期徒刑。
毒品危害防制條例第11條
持有第一級毒品者，處 3 年以下有期徒刑、拘役或新臺幣 5 萬
元以下罰金。
持有第二級毒品者，處 2 年以下有期徒刑、拘役或新臺幣 3 萬
元以下罰金。
持有專供製造或施用第一、二級毒品之器具者，處 1 年以下有期
徒刑、拘役或新臺幣 1 萬元以下罰金。
持有毒品達一定數量者，加重其刑至二分之一，其標準由行政院
定之。
